臺灣臺南地方法院臺南簡易庭民事判決
109年度南簡字第1435號
原      告  張光華
被      告  許坤詮

上列當事人間請求遷讓房屋等事件，經本院於民國109年12月29
日言詞辯論終結，判決如下：
    主      文
被告應將門牌號碼臺南市○○區○○○街○○巷○○弄○○號之房屋遷讓返
還予原告，並將戶籍遷出該房屋。
被告應自民國一０九年十二月二十八日起至遷讓返還前項房屋之
日止，按月給付原告新臺幣柒仟元。
訴訟費用新臺幣壹仟參佰參拾元由被告負擔。
本判決得假執行。但被告如以新臺幣壹拾貳萬肆仟陸佰元為原告
預供擔保，得免為假執行。
    事實及理由
壹、程序部分：
一、按訴狀送達後，原告不得將原訴變更或追加他訴，但擴張或
    減縮應受判決事項之聲明者，不在此限，民事訴訟法第255
    條第1項第3款定有明文。查原告起訴時原請求：１、被告應
    將門牌號碼臺南市○○區○○○街00巷00弄00號之房屋（下稱系
    爭房屋）遷讓返還原告並將戶籍遷出系爭房屋。２、被告應
    自民國109年4月11日起至遷讓返還系爭房屋之日止，按月給
    付原告新臺幣（下同）14,000元；嗣於本院審理時變更聲明
    為：１、被告應將系爭房屋遷讓返還原告，並將戶籍遷出系
    爭房屋。２、被告應自109年12月28日起至遷讓返還前項房屋
    之日止，按月給付原告7,000元（見本院卷第19頁），揆諸
    上揭規定，應予准許。
二、被告經合法通知，無正當理由，未於言詞辯論期日到場，核
    無民事訴訟法第386條所列各款情形，爰依原告之聲請，由
    其一造辯論而為判決。
貳、實體部分：
一、原告起訴主張：被告自108年4月起向原告承租系爭房屋，約
    定每月租金7,000元，兩造並簽訂房屋租賃契約書（下稱系
    爭租約），約定租賃期間自108年4月11日起至109年4月10日
    止，每月租金7,000元。詎被告自109年2月起即未依約繳納
    租金，積欠原告109年2、3月之租金未給付，原告一再以LIN
    E通訊軟體留言給被告表示租約即將到期，請被告出面協議
    新租約，但被告始終已讀不回，原告遂於109年4月28日寄發
    存證信函催請被告於109年5月5日前清償租金並協議新租約
    ，如逾期未出面簽訂新約並繳清積欠之租金，原告則不再續
    約，被告雖有給付至109年4月10日之租金，但遲未與原告簽
    訂新租約，亦未搬離系爭房屋，原告再於109年6月15日寄發
    存證信函予被告，表示租約已到期，請求被告搬離系爭房屋
    ，並以LINE通訊軟體留言，被告仍置之不理。原告既已向被
    告表示不再續約，則系爭租約期限屆滿後，兩造之租賃關係
    即已消滅，被告未經原告同意使用系爭房屋，即屬無權占有
    ，原告自得請求被告遷讓返還系爭房屋，另被告將戶籍設在
    系爭房屋亦妨害原告之所有權，原告自得請求被告遷出戶籍
    ；又系爭租約屆滿後，被告繼續占有使用系爭房屋，每月可
    獲得相當於租金之利益，致原告受有相當於租金之損害，被
    告於本件訴訟審理時又給付60,000元予原告，可抵充至109
    年12月27日之相當於租金之不當得利，原告自得請求被告自
    109年12月28日起至被告遷讓返還系爭房屋之日止，按月給
    付相當於租金之不當得利7,000元。為此，爰依法提起本件
    訴訟等語。並聲明：１、被告應將系爭房屋遷讓返還予原告
    ，並將戶籍遷出系爭房屋。２、被告應自109年12月28日起至
    遷讓返還前項房屋之日止，按月給付原告7,000元。
二、本院得心證之理由：
（一）原告主張之上揭事實，業據其提出系爭租約、臺南水交社
      郵局第92、124號存證信函、LINE對話截圖、建物登記第
      一類謄本各1份為證（見本院109年度南簡補字第270號卷〈
      下稱本院補字卷〉第17至41頁；本院卷第20頁）。被告經
      合法通知未於言詞辯論期日到場爭執，亦未提出任何書狀
      或證據資料以供本院審酌，依民事訴訟法第280條第3項前
      段準用同條第1項之規定，視同自認該事實，本院依上開
      調查證據之結果，堪信原告之主張係為真實。
（二）按租賃定有期限者，其租賃關係，於期限屆滿時消滅；承
      租人於租賃關係終止後，應返還租賃物；對於妨害其所有
      權者，得請求除去之。有妨害其所有權之虞者，得請求防
      止之，民法第450條第1項、第455條前段、第767條第1項
      後段分別定有明文。查系爭租約於109年4月10日屆滿，原
      告前已向被告表示不再續約乙節，有系爭租約、LINE對話
      截圖、臺南水交社郵局第92號存證信函各1份在卷可稽（
      見本院補字卷第17至29、35頁），是依前揭法條規定，系
      爭租約於109年4月10日即已屆滿，兩造之租賃關係消滅，
      被告即應返還系爭房屋予原告，另被告將戶籍設在系爭房
      屋地址，係屬對原告之所有權有所妨害，依上開規定，原
      告得請求除去之，是原告本於租賃物返還請求權、所有權
      ，請求被告遷讓返還系爭房屋予原告並將戶籍遷出系爭房
      屋，自屬有據。
（三）次按無法律上之原因而受利益，致他人受損害者，應返還
      其利益，民法第179條前段有明文規定。又依不當得利之
      法則請求返還不當得利，以無法律上之原因而受利益，致
      他人受有損害為其要件，故其得請求返還之範圍，應以對
      方所受之利益為度，非以請求人所受損害若干為準（最高
      法院61年臺上字第1695號判例要旨參照）。查兩造之租賃
      關係已於109年4月10日消滅乙節，業如前述，被告於租賃
      關係消滅後仍繼續占有使用系爭房屋，自屬無法律上之原
      因而受有使用系爭房屋之利益，致原告受有無法使用系爭
      房屋之損害，揆諸前開規定，原告自可請求被告給付相當
      於租金之不當得利，是原告扣除已給付之不當得利金額後
      ，請求被告給付自109年12月28日起至遷讓返還系爭房屋
      之日止，按月給付原告7,000元，即屬有據。
三、綜上所述，原告依據租賃、所有權及不當得利之法律關係，
    請求被告應將系爭房屋遷讓返還原告並將戶籍遷出，及自10
    9年12月28日起至遷讓返還系爭房屋之日止，按月給付原告7
    ,000元，均為有理由，應予准許。
四、末按訴訟費用，由敗訴之當事人負擔；法院為終局判決時，
    應依職權為訴訟費用之裁判，民事訴訟法第78條、第87條第
    1項分別定有明文。查本件訴訟費用為1,330元，應由敗訴之
    被告負擔，爰依職權確定如主文第3項所示。
五、本判決係就民事訴訟法第427條第1項所定適用簡易程序所為
    被告敗訴之判決，依同法第389條第1項第3款之規定，應依
    職權宣告假執行；併依同法第392條第2項規定，依職權宣告
    被告如預供擔保後，得免為假執行。
據上論結，本件原告之訴為有理由，依民事訴訟法第436條第2項
、第385條第1項前段、第78條、第87條第1項、第389條第1項第3
款、第392條第2項，判決如主文。
中　　華　　民　　國   109    年    12    月    31    日
                  臺灣臺南地方法院臺南簡易庭
                                  法  官  王參和
以上正本係照原本作成。
如不服本判決，應於送達後20日內，向本院提出上訴狀並表明上
訴理由，如於本判決宣示後送達前提起上訴者，應於判決送達後
20日內補提上訴理由書（須附繕本）。
如委任律師提起上訴者，應一併繳納上訴審裁判費。
中　　華　　民　　國   109    年    12    月    31    日
                                  書記官  程伊妝